臺灣屏東地方法院刑事判決
109年度易字第876號
公  訴  人  臺灣屏東地方檢察署檢察官
被      告  洪崇恩


            陳中一




            呂育昕


            林可涵



上列被告因恐嚇取財案件，經檢察官提起公訴（108年度偵字第1
0274號、109年度偵緝字第130號），本院判決如下：
    主  文
己○○共同犯恐嚇取財未遂罪，處有期徒刑伍月，如易科罰金，以
新臺幣壹仟元折算壹日。
庚○○共同犯恐嚇取財未遂罪，處有期徒刑肆月，如易科罰金，以
新臺幣壹仟元折算壹日。
甲○○共同犯恐嚇取財未遂罪，處有期徒刑肆月，如易科罰金，以
新臺幣壹仟元折算壹日。
丙○○無罪。    
    事  實
一、緣庚○○、己○○於民國108年10月20日以通訊軟體UBER電召丁○○（原名邱琪登）所駕駛之原車牌號碼000-0000號自用小客
    車，自臺北市北投區搭車前往高雄市，過程中雙方發生金錢
    糾紛，庚○○、己○○遂於108年11月1日7時許，與丙○○（涉犯
    恐嚇取財未遂罪嫌部分，另為無罪判決，詳後述）共同搭乘
    由甲○○所駕駛之車牌號碼000-0000號自用小客車，自新北市
    三重區南下至位於屏東縣九如鄉之丁○○住處附近，向附近鄰
    居詢問後得悉丁○○母親乙○○工作地點在位於屏東縣○○鄉○○村
    ○○街0號之「台灣香蕉研究所」，遂前往該址向乙○○佯稱，
    渠等為丁○○大學同學，因丁○○向渠等求救而前來幫忙云云，
    乙○○不疑有他，遂指示女兒戊○○到場與庚○○等4人碰面，並
    於同日13時14分許，戊○○偕同庚○○等4人前往位於屏東縣○○
    鄉○○路000號之7-11統一便利超商詳談，未料其後己○○即告
    知戊○○，渠等與丁○○間有金錢糾紛，要求戊○○通知丁○○出面
    處理，戊○○旋以電話通知乙○○，乙○○於同日14時9分許，亦
    抵達前開超商。
二、詎庚○○、己○○、甲○○等3人見乙○○到場後，均明知乙○○及戊○○並無積欠其等債務，竟共同意圖為自己不法之所有，基於
    恐嚇取財之犯意聯絡，由己○○出面向乙○○、戊○○2人出言恫
    稱：須交出新臺幣（下同）60萬元，否則要將丁○○斷手斷腳
    ，並找人在丁○○住處站哨等語，甲○○、庚○○則在一旁幫腔，
    致乙○○、戊○○2人在甲○○、庚○○等2人之包圍及己○○言語恐嚇
    下，心生畏懼而不得不妥協，嗣於同日15時26分許，乙○○、
    戊○○2人由庚○○陪同步行前往屏東縣○○鄉○○路000號之九如郵
    局(前開超商斜對面)，乙○○本欲至郵局辦理解除定存，先領
    款10萬元交付己○○，卻因未帶定存單未成功解除定存。乙○○
    、戊○○2人自前開郵局走回原超商告知己○○前情，試圖以自
    行返家取款為由脫身，卻遭己○○拒絕，己○○並指示甲○○駕駛
    前開自小客車附載乙○○、戊○○返家取款，己○○、庚○○等人則
    留待超商等候。嗣於同日15時50分許，甲○○駕車行經屏東縣
    九如鄉玉泉街時，因前車牌黏貼膠帶形跡可疑，遭執行路檢
    勤務之警員攔查，乙○○、戊○○趁隙向警員求救，己○○、庚○○
    及甲○○因而未得逞，警方並循線查悉上情。
三、案經乙○○、戊○○訴由屏東縣政府警察局里港分局報告臺灣屏
    東地方檢察署檢察官偵查後起訴。
    理  由
壹、有罪部分
一、本案據以認定被告己○○、庚○○、甲○○（下稱被告3人）犯罪
    之供述證據，公訴人及被告3人在本院準備程序及審理時均
    未爭執其證據能力（見本院卷一第112、169 頁，本院卷二
    第12頁），復經本院審酌認為該等證據之作成無違法、不當
    或顯不可信之情況，而非供述證據部分亦非公務員違背法定
    程序所取得，依刑事訴訟法第158 條之4 反面解釋、第159 
    條至第159 條之5 之規定，均有證據能力。
二、上開犯罪事實，業經被告3人於本院審理時均坦承不諱（見
    本院卷二第50至51頁），核與證人即告訴人乙○○、戊○○、證
    人丁○○於警詢、偵訊及本院審理時之證述相符（見警卷第41
    至45、55至58、73至77頁，偵卷第45至47、61至73、287至2
    95頁，本院卷二第13至50頁），並有車輛詳細資料報表、車
    牌號碼000-0000號自用小客車高速公路閘道紀錄表、Ch15號
    監視器勘查情形、監視器翻拍照片及臺灣屏東地方檢察署檢
    察事務官勘驗報告（一）（二）（三）等件在卷可稽（見警
    卷第81、89至93頁，偵卷第75至137、311至371頁），足認
    被告3人之自白均與事實相符。本案事證明確，被告3人犯行
    洵堪認定，應依法論科。　
三、論罪科刑：
  ㈠被告3人為本案犯行後，刑法第346條規定業於108年12月25日
    修正公布，於108年12月27日施行，此次修正將罰金數額調
    整換算後予以明定（刑法施行法第1條之1第2項前段參照）
    ，修正前後罰金數額並無不同，對被告3人而言即無有利不
    利問題，自無庸比較新舊法，應逕適用裁判時法即現行法，
    先予敘明。　　　　
  ㈡核被告3人所為，均係犯刑法第346 條第3 項、第1 項之恐嚇
    取財未遂罪。被告3人就上開犯行，有犯意聯絡及行為分擔
    ，應論以共同正犯。又被告3人以一行為同時對告訴人乙○○
    、戊○○為惡害之通知，以令告訴人2人交付財物，侵害不同
    被害人之財產法益，為同種想像競合，均依刑法第55條規定
    ，僅從一重恐嚇取財未遂罪處斷。
　㈢按被告構成累犯之事實及應加重其刑之事項，均應由檢察官
    主張並具體指出證明之方法後，經法院踐行調查、辯論程序
    ，方得作為論以累犯及是否加重其刑之裁判基礎（最高法院
    110年度台上字第5660號判決意旨）。本件起訴書雖於犯罪
    事實欄載有被告庚○○於受徒刑之執行完畢後5年內再犯本案
    有期徒刑以上之罪等內容，惟於證據並所犯法條欄等其他部
    分，均未記載或請求依刑法累犯規定對被告加重其刑之旨；
    另就本案有無司法院大法官釋字第775號解釋意旨所示，依
    個案情節應量處最低法定刑，若依累犯規定加重其刑則有違
    罪刑相當原則，又無法適用刑法第59條酌量減輕其刑規定之
    情形，公訴意旨亦未有所說明，公訴檢察官檢察官蒞庭時，
    亦表示被告庚○○部分不主張累犯等語（見本院卷二第61頁）
    ，本院參酌上揭司法院大法官解釋及最高法院判決意旨，復
    審酌本案情節及卷內證據資料，認尚難對被告庚○○依累犯規
    定加重其刑，於主文欄及據上論斷欄爰不諭知累犯及引用相
    關法條，附此敘明。
  ㈣被告3人雖已著手恐嚇取財行為之實行，惟未生告訴人財物損
    失之結果，其犯罪尚屬未遂，爰均依刑法第25條第2 項之規
    定，按既遂犯之刑度減輕其刑。
　㈤爰以行為人之責任為基礎，審酌被告3人不思正途，以恫嚇之
    不法手段，迫使弱勢之告訴人乙○○、戊○○給付金錢，明顯欺
    壓善良，不宜輕縱，並審酌被告3人之涉案程度、告訴人2人
    因警方介入而未實際受有金錢之損失，被告3人犯後於本院
    審理中均尚能坦承犯行之犯後態度，兼衡被告己○○於本院自
    述為大學肄業之智識程度，從事司機，未婚無子；被告庚○○
    自述高中畢業之教育程度，案發時為工人，目前服刑中，有
    1名未成年子女；被告甲○○自述高中畢業之教育程度，從事
    司機，離婚有1名未成年子女之家庭經濟生活狀況（見本院
    卷二第60至61頁）等一切情狀，分別量處如主文所示之刑，
    並均諭知易科罰金之折算標準。　
貳、無罪部分　
一、公訴意旨略以：被告丙○○就前揭事實欄二、所示部分，明知
    告訴人乙○○及戊○○並無積欠其等債務，竟共同意圖為自己不
    法之所有，基於恐嚇取財之犯意聯絡，由具有共同犯意之被
    告己○○出面向告訴人乙○○、戊○○2人出言恫稱：須交出60萬
    元，否則要將丁○○斷手斷腳，並找人在丁○○住處站哨等語，
    被告丙○○則與被告庚○○、甲○○在一旁幫腔。因認被告丙○○共
    同涉犯刑法第346條第3項、第1項恐嚇取財未遂罪嫌云云。
二、按法院認為應科拘役、罰金或應諭知免刑或無罪之案件，被
    告經合法傳喚無正當理由不到庭者，得不待其陳述逕行判決
    ，刑事訴訟法第306條定有明文。本案被告丙○○經合法傳喚
    ，於本院111年4月28日審理程序無正當理由未到庭，且被告
    丙○○並無在監在押情形乙節，有本院111年4月28日審判筆錄
    、刑事報到單、送達證書、被告丙○○戶籍資料、臺灣高等法
    院被告前案紀錄表及在監在押全國紀錄表1份在卷可稽（見
    本院卷一第235、251至253頁，本院卷二第7至67、99、100-
    1頁），本院審酌犯罪事實及卷內證據，認應諭知被告丙○○
    無罪（詳後述），爰不待其到庭陳述，逕由檢察官一造辯論
    而為判決，合先敘明。
三、按犯罪事實應依證據認定之，無證據不得認定犯罪事實；不
    能證明被告犯罪者，應諭知無罪之判決，刑事訴訟法第154
    條第2 項、第301 條第1 項定有明文。再事實之認定，應憑
    證據，如未能發現相當證據，或證據不足以證明，自不能以
    推測或擬制之方法，為裁判基礎；且認定不利於被告之事實
    須依積極證據，苟積極證據不足為不利於被告事實之認定時
    ，即應為有利於被告之認定；另認定犯罪事實所憑之證據，
    雖不以直接證據為限，間接證據亦包括在內，然而無論直接
    證據或間接證據，其為訴訟上之證明，須於通常一般之人均
    不致有所懷疑，而得確信其為真實之程度者，始得據為有罪
    之認定，倘其證明尚未達到此一程度，而有合理之懷疑存在
    而無從使事實審法院得有罪之確信時，即應由法院為諭知被
    告無罪之判決(最高法院40年台上字第86號、30年台上字第8
    16號、76年台上字第4986號判決意旨可資參照)。
四、公訴意旨認被告丙○○涉有恐嚇取財未遂罪嫌，無非係以同案
    被告己○○、庚○○、甲○○之供述，證人乙○○、戊○○之證述、車
    輛詳細資料報表、車牌號碼000-0000號自用小客車高速公路
    閘道紀錄表、Ch15號監視器勘查情形、監視器翻拍照片及臺
    灣屏東地方檢察署檢察事務官勘驗報告（一）（二）（三）
    等件為主要論據。　　　　
五、訊據被告丙○○於偵查及本院準備程序中均堅詞否認有何恐嚇
    取財未遂犯行，辯稱：我當時與被告己○○是男女朋友，他案
    發當天只有跟我說要去屏東走走，沒有告訴我他們到屏東要
    做什麼事，他的金錢糾紛我也不瞭解，現場我只有坐在旁邊
    聽，但我覺得跟我沒關係，也沒有參與討論，我跟他們從台
    北下來，我只能跟在他們旁邊等語。經查：
  ㈠被告丙○○，於如前揭事實欄所示之時間，與被告己○○、庚○○
    、甲○○共同前往位於屏東縣○○鄉○○路000號之7-11統一便利
    超商與告訴人乙○○、戊○○見面等情，業據被告丙○○於本院準
    備程序中坦承在卷(見本院卷一第205至206頁)，並經證人戊○○於本院審理中證述明確(見本院卷二第28至50頁)，此部分
    事實，堪以認定。　　　　　
　㈡然證人戊○○於本院審理中證稱：被告丙○○在現場從頭到尾幾
    乎沒說話，只是在旁邊，己○○他們去抽菸時，有短暫叫丙○○
    顧我們一下，但丙○○沒什麼回應，就直接坐在我們右邊，她
    是唯一沒有造成我壓力的，因為她沒說話，又是瘦瘦的女生
    ，那時候我覺得她只是跟在旁邊而已等語（見本院卷二第33
    、48、50頁）；證人乙○○亦於警詢中證稱：當時唯一的女子
    沒說什麼話等語（見警卷第43頁），則被告丙○○既未參與被
    告己○○等3人與告訴人乙○○、戊○○間之談話，亦未有任何造
    成告訴人2人壓力或恐懼之行為舉止；且無證據證明被告丙○○與被告己○○等3人，就恐嚇取財未遂之行為，事前已有謀議
    或有何犯意聯絡，基於罪疑惟輕原則，本院自應為對被告丙○○有利之認定，即尚難認被告丙○○事前即與被告己○○等3人
    間，就恐嚇取財未遂行為，有所謀議，或有何犯意聯絡及行
    為分擔。
  ㈢至被告丙○○雖有與被告己○○共同至案發地點，然其於案發時
    既為被告己○○之女友，跟被告己○○一同前往外地，並一起行
    動，實與常情無違。況被告己○○亦於本院審理中供稱：被告
    丙○○案發時是我女朋友，一直跟在我旁邊，她只知道我要南
    下找人，在現場丙○○都沒說什麼，我也沒有叫她幫忙什麼事
    等語（見本院卷二第60頁），是被告丙○○辯稱：我不知道己○○南下要幹嘛，我只是跟他一起南下等語，尚非無稽，應堪
    採信。　　　
  ㈣綜上，尚難僅以被告丙○○當時亦前往上址便利商店，即遽認
    被告丙○○與己○○等3人間，就恐嚇取財未遂之犯行，有何犯
    意聯絡或行為分擔之情形。　　
六、綜上，公訴人所舉證據，無法證明被告丙○○有恐嚇取財未遂
    之行為。此外，本院復查無其他積極證據足資證明被告丙○○
    有何公訴人所指犯行，應屬不能證明被告丙○○犯罪，揆諸前
    揭法條意旨，爰為此部分無罪之諭知。　　
據上論斷，應依刑事訴訟法第299 條第1 項前段、第301 條第1
項、第306條，刑法第346 條第3 項、第1 項、第28條、第55條
、第25條第2 項、第41條第1 項前段，刑法施行法第1 條之1 第
1 項，判決如主文。
本案經檢察官盧惠珍提起公訴，檢察官劉昀、周亞蒨、王雪鴻到
庭執行職務。
中　　華　　民　　國　　111 　年　　5 　　月　　31　　日
                  刑事第三庭    審判長法  官  鍾佩真
　　　　　　　　　                    法  官  楊子龍
　　　　　　　　　　　　　　　　　　　法  官  張瑞德
以上正本證明與原本無異。
如不服本判決應於收受判決後20日內向本院提出上訴書狀，並應
敘述具體理由；其未敘述上訴理由者，應於上訴期間屆滿後20日
內向本院補提理由書（均須按他造當事人之人數附繕本）「切勿
逕送上級法院」。
中　　華　　民　　國　　111 　年　　6 　　月　　1 　　日
                                      書記官 李佩玲

附錄本判決論罪科刑法條全文：
刑法第346條第1 項、第3 項
意圖為自己或第三人不法之所有，以恐嚇使人將本人或第三人之
物交付者，處 6 月以上 5 年以下有期徒刑，得併科3萬元以下
罰金。
前二項之未遂犯罰之。